臺灣高等法院刑事判決
109年度上訴字第249號
上  訴  人  
即  被  告  鍾定軒（原名鍾兆棠）



                    （另案羈押於法務部○○○○○○○○）上列上訴人因違反毒品危害防制條例案件，不服臺灣桃園地方法院108年度審訴字第331、431號，中華民國108年6月5日第一審判決（起訴案號：臺灣桃園地方檢察署107年度毒偵字第7580號、108年度毒偵字第233號），提起上訴，本院判決如下：
    主  文
上訴駁回。               
    事實及理由
一、經本院審理結果，認第一審以上訴人即被告鍾定軒犯毒品危
    害防制條例第10條第1項之施用第一級毒品罪，共2罪，均累
    犯，各判處有期徒刑7月，並定應執行刑為有期徒刑1年，復
    就其扣案之第一級毒品海洛因3包宣告沒收銷燬。核原審認
    事用法及量刑均無不當，應予維持，並引用第一審判決書記
    載之事實、證據及理由（如附件）。
二、被告原上訴意旨爭執本案員警盤查、採尿之合法性云云，惟
    其分別係因所駕駛車輛車牌與車身不符而遭警攔查，並於攔
    查過程中經警於其車輛旁查獲海洛因殘渣袋，及因深夜在外
    為警查證身分後同意搜索而扣得海洛因，其後均經被告同意
    採尿等情，均為其自承在卷（見本院卷第113頁），並經證
    人即本案攔查、搜索之員警陳柏辰、黃少琦分別證述在卷（
    見本院卷第156至159、161至162頁），並有勘察採證同意書
    、自願受搜索同意書可憑（見毒偵233卷第11頁、毒偵7580
    卷第20頁），被告此部分辯解尚非可採。且其後被告於本院
    準備程序中亦稱不爭執盤查、採尿之合法性，惟主張2次均
    為自首，請求依自首規定減輕其刑等語（見本院卷第111至1
    12頁）。惟查：
　㈠按對於未發覺之罪自首而受裁判者，得減輕其刑，刑法第62
    條前段定有明文。自首以對於未發覺之罪投案而受裁判為要
    件，如案已發覺，則被告縱有投案陳述自己犯罪之事實，亦
    祇可謂為自白，不能認為自首，有最高法院26年度上字第48
    4號判決要旨可參。
　⒈陳柏辰證述：當時因為車身車牌懸掛不符所以攔查，我們下
    車喝令他們熄火，有1個人突然開車門跳車翻牆跑掉，是右
    後車門；在車輛右車門門外有1個海洛因殘渣袋，所以將剩
    餘4人帶回派出所，在製作筆錄前有先做尿液篩檢，當時被
    告沒有承認有施用毒品，是試劑初篩為海洛因陽性反應，被
    告才在製作警詢筆錄時承認等語（見本院卷第157至159頁）
    ，陳柏辰前開盤查、進行尿液初篩、為被告製作警詢筆錄之
    過程，亦與被告警詢陳述相符（見毒偵233卷第5頁反面至第
    6頁），被告對於上開採尿過程於偵查、本院審理中亦均不
    爭執（見毒偵233卷第42頁、本院卷第111至112頁）。是員
    警於被告之尿液初篩呈現嗎啡海洛因陽性反應時，顯有合理
    懷疑被告有施用第一級毒品海洛因犯行，被告於其後製作警
    詢筆錄方坦承施用海洛因，難認係對於尚未發覺之罪而為自
    首。
　⒉黃少琦證以：當時查核被告有毒品前科，現場感覺他神情緊
    張，就問他身上有沒有攜帶違禁物品，他回答沒有，我們經
    過被告同意執行搜索，是在被告褲管找到毒品，並沒有印象
    在被告同意搜索之前，被告有主動承認持有或施用毒品；在
    製作筆錄之前會先驗毒品、尿液，被告尿液呈現海洛因陽性
    反應，最後才做警詢筆錄等詞（見本院卷第161至163頁），
    而以上過程亦與被告警詢記載大致相符（見毒偵7580卷第6
    頁反面至第7頁），被告對於上開盤查、採尿過程及其警詢
    陳述亦均無意見（見毒偵7580卷第54頁、原審審訴331卷第1
    84頁、本院卷第115至116、153頁）。被告辯稱扣案海洛因
    係其主動交出乙節，已與其警詢陳述不符（見毒偵7580卷第
    7頁）。從而，被告於員警搜索扣得海洛因及被告尿液、海
    洛因初篩結果後始坦承施用毒品犯行，亦難認有何對於尚未
    發覺之罪而為自首之情。
　㈡按刑之量定，為求個案裁判之妥當性，法律賦予法院有裁量
    之權，其裁量權之行使，除應以行為人之責任為基礎，並審
    酌刑法第57條各款所列事項等一切情狀外，並應受比例、平
    等原則之拘束，俾符合罪刑相當，使罰當其罪、輕重得宜。
    本件原審量刑時，已斟酌被告於本案偵審期間均坦承犯行，
    犯後態度尚佳，且被告家中猶有3位孩童待其扶養，被告教
    育程度為高職畢業，家庭經濟狀況勉持等刑法第57條各款所
    列情狀並敘明理由，又被告前因違反毒品危害防制條例案件
    經判處罪刑確定並執行完畢，於本案構成累犯，原審審酌被
    告前已因施用毒品案件而入監執行完畢，再犯本件相同罪名
    之罪，對刑罰之反應力顯然薄弱，而於依刑法第47條第1項
    規定加重其刑後為刑之量定，其所為量刑並未逾越法定刑度
    ，且均為加重其刑後之最低刑度，並無量刑瑕疵或違背法令
    之情形，被告指摘原判決量刑過重（見本院卷第111頁），
    亦難採信。
　㈢綜上，被告執前詞指摘原判決不當，請求從輕量刑，並無理
    由，應予駁回。
據上論斷，應依刑事訴訟法第373條、第368條，判決如主文。
本案經檢察官張云綺到庭執行職務。
中　　華　　民　　國　　109 　年　　3 　　月　　17　　日
                  刑事第十四庭  審判長法  官  黃斯偉
                                      法  官  紀凱峰 
                                      法  官  黎惠萍
以上正本證明與原本無異。
如不服本判決，應於收受送達後20日內向本院提出上訴書狀，其
未敘述上訴之理由者並得於提起上訴後20日內向本院補提理由書
（均須按他造當事人之人數附繕本）「切勿逕送上級法院」。
                                      書記官  李格瑤
中　　華　　民　　國　　109 　年　　3 　　月　　17　　日
附錄本案論罪科刑法條全文： 
毒品危害防制條例第10條
施用第一級毒品者，處 6 月以上 5 年以下有期徒刑。
施用第二級毒品者，處 3 年以下有期徒刑。
附件：
臺灣桃園地方法院刑事判決
                                    108年度審訴字第331號
                                    108年度審訴字第431號
公　訴　人　臺灣桃園地方檢察署檢察官
被　　　告　鍾定軒（原名鍾兆棠）
                    男  45歲（民國00年0月00日生）
                    身分證統一編號：Z000000000號
                    住○○市○○區○○路000號
上列被告因違反毒品危害防制條例案件，經檢察官提起公訴（10
7 年度毒偵字第7580號、108 年度毒偵字第233 號），被告於本
院準備程序中，就被訴事實為有罪之陳述，經本院告知簡式審判
程序意旨，並聽取當事人之意見後，本院合議庭裁定改由受命法
官獨任依簡式審判程序審理，並合併審理判決如下：
    主  文
鍾定軒施用第一級毒品，累犯，處有期徒刑柒月；又施用第一級
毒品，累犯，處有期徒刑柒月。應執行有期徒刑壹年。
扣案第一級毒品海洛因參包（驗餘合計毛重陸點零貳公克）沒收
銷燬。
    事  實
一、鍾定軒分別為下列犯行：
（一）基於施用第一級毒品海洛因之犯意，於民國107 年10月28
      日晚間9 時許，在其位於桃園市○○區○○路000 號住處，以
      將第一級毒品海洛因摻入香菸內點燃吸食所生煙霧之方式
      ，施用第一級毒品海洛因1 次。
（二）基於施用第一級毒品海洛因之犯意，於107 年11月19日晚
      間10時30分許，在其位於桃園市○○區○○路000 號住處，以
      將第一級毒品海洛因摻入香菸內點燃吸食所生煙霧之方式
      ，施用第一級毒品海洛因1 次。嗣於107 年11月20日凌晨
      0 時10分許，在桃園市中壢區普忠路與環中東路口為警盤
      查，經其同意後搜索，當場扣得其所有之第一級毒品海洛
      因3 包（驗前合計毛重6.04公克、驗餘合計毛重6.02公克
      ）。
二、案經桃園市政府警察局移送及楊梅分局報告臺灣桃園地方檢
    察署檢察官偵查起訴。
    理  由
一、上揭犯罪事實，業據被告鍾定軒分別於警詢、檢察事務官詢
    問、檢察官訊問、本院準備程序及審理時均坦承不諱，且有
    桃園市政府警察局楊梅分局被採尿人尿液暨毒品真實姓名與
    編號對照表（尿液檢體編號：107H-383號）、台灣檢驗科技
    股份有限公司濫用藥物實驗室─台北於107 年11月9 日出具
    之UL/2018/A00 00000 號濫用藥物檢驗報告、勘察採證同意
    書、桃園市政府警察局保安警察大隊尿液暨毒品檢體真實姓
    名與編號對照表（尿液檢體編號：107 偵-1761 號）、台灣
    檢驗科技股份有限公司濫用藥物實驗室─台北於107 年12月7
     日出具之UL/2018/B0000000號濫用藥物檢驗報告各1 紙在
    卷可憑，復有扣案之第一級毒品海洛因3 包（驗前合計毛重
    6.04公克、驗餘合計毛重6.02公克）、自願受搜索同意書1
    紙、桃園市政府警察局保安警察大隊搜索扣押筆錄暨扣押物
    品目錄表1 份、現場及扣押物品照片4 張、法務部調查局濫
    用藥物實驗室於107 年12月19日出具之調科壹字第10723030
    140 號鑑定書1 紙可佐，足徵被告之前揭任意性自白核與事
    實相符，應堪採信。
二、論罪科刑：
（一）查被告前於87年間因施用毒品案件，經本院以87年度毒聲
      字第253 號裁定送觀察、勒戒，因認無繼續施用毒品之傾
      向，於87年7 月1 日執行完畢釋放出所，並經臺灣桃園地
      方法院檢察署（現改名為臺灣桃園地方檢察署）檢察官以
      87年度偵字第7193號為不起訴處分確定。又於前開觀察、
      勒戒執行完畢釋放後5 年內之87年間，因施用毒品案件，
      經本院以87年度毒聲字第2407號裁定送觀察、勒戒，因認
      有繼續施用毒品之傾向，再經本院以88年度毒聲字第330
      號裁定令入戒治處所施以強制戒治，嗣於戒治期間復經本
      院以88年度毒聲字第2919號裁定停止戒治，所餘戒治期間
      付保護管束，迄89年1 月18日保護管束期滿未經撤銷停止
      戒治視為執行完畢，同案並經本院以88年度易字第570 號
      判決判處有期徒刑6 月確定，有臺灣高等法院被告前案紀
      錄表1 份在卷可憑。是被告已於初犯施用毒品罪經觀察、
      勒戒執行完畢釋放後5 年內再犯施用毒品罪，依毒品危害
      防制條例第23條第2 項之規定及最高法院95年第7 次、97
      年第5 次刑事庭會議決議之意旨，本案自應依法追訴處罰
      。綜上，本件事證已臻明確，被告犯行堪以認定，應予以
      依法論科。
（二）按海洛因係毒品危害防制條例第2 條第2 項第1 款所定之
      第一級毒品，是核被告所為，均係犯毒品危害防制條例第
      10條第1 項之施用第一級毒品罪。被告施用前後持有第一
      級毒品海洛因之低度行為，均為其施用第一級毒品之高度
      行為所吸收，不另論罪。又被告所犯上開2 罪間，犯意各
      別，行為互殊，應予分論併罰。
（三）再被告前於101 年間因施用毒品案件，經本院以101 年度
      審易字第2380號判決判處有期徒刑9 月確定，於103 年5
      月25日縮短刑期執行完畢出監乙節，有臺灣高等法院被告
      前案紀錄表1 份在卷可稽，其於受有期徒刑之執行完畢後
      ，5 年以內故意再犯本案有期徒刑以上之2 罪，均為累犯
      ；惟按刑法有關累犯加重本刑部分，其不分情節於累犯者
      有其特別惡性及對刑罰反應力薄弱等立法理由，一律加重
      最低本刑，於不符合刑法第59條所定要件之情形下，致生
      行為人所受之刑罰超過其所應負擔罪責之個案，其人身自
      由因此遭受過苛之侵害部分，對人民受憲法第8 條保障之
      人身自由所為限制，不符憲法罪刑相當原則，牴觸憲法第
      23條比例原則。於修正前，為避免發生上述罪刑不相當之
      情形，法院就該個案應依本解釋意旨，裁量是否加重最低
      本刑，司法院大法官釋字第775 號解釋著有明文。是本件
      考量被告上開構成累犯之犯罪紀錄，與本案犯罪類型完全
      相同，足徵被告對刑罰反應力之薄弱，是認本件適用刑法
      第47條累犯加重之規定加重其最低本刑，並無罪刑不相當
      之情事，爰依刑法第47條第1 項規定，就本案被告所犯2
      罪，均加重其刑。
（四）另按毒品危害防制條例第17條所謂「供出毒品來源，因而
      破獲者」，係指具體提供毒品來源之資訊，使調查或偵查
      犯罪之公務員知悉而對之發動調查或偵查，並據以破獲者
      而言。苟被告於偵查中已供出毒品來源，則事實審法院僅
      須於言詞辯論終結前調查被告之供出行為是否已破獲而符
      合減輕其刑之規定即可（最高法院98年度台上字第1765號
      判決意旨參照）。查被告於如事實欄一、（一）所示犯行
      為警查獲之時，雖有供出其施用之毒品係向綽號「阿志」
      之男子購買，並提供「阿志」之連絡電話予員警，然員警
      依被告提供之資訊調查結果，未能查獲被告所指毒品上游
      之人，則綽號「阿志」之男子有否涉犯販賣毒品之犯行即
      尚未成案，此有桃園市政府警察局楊梅分局於108 年4 月
      2 日出具之楊警分刑字第1080009260號函及附件警員之職
      務報告1 份在卷可稽，故難認被告供出之毒品來源業已破
      獲，核與毒品危害防制條例第17條第1 項之規定不符，從
      而，被告就事實欄一、（一）所示犯行，自無從據該規定
      減輕其刑，併此敘明。
（五）爰以行為人之責任為基礎，審酌被告明知毒品對身心危害
      甚鉅，且易滋生其他犯罪並進而危害社會安全，竟無視國
      家對於杜絕毒品犯罪之禁令而為本案2 次之施用毒品犯行
      ，所為非當，惟考量施用毒品所生危害，乃自戕身心健康
      為主，尚未直接危及他人，暨施用毒品者均具有相當程度
      之生理成癮性及心理依賴性，其犯罪心態與一般刑事犯罪
      之本質並不相同，應側重適當之醫學治療及心理矯治為宜
      ，非難性較低，又被告於本案偵審期間均坦承犯行，犯後
      態度尚佳，且被告家中猶有3 位孩童待其扶養乙節，兼衡
      被告教育程度為高職畢業，家庭經濟狀況勉持等一切情狀
      ，分別量處如主文所示之刑並定其應執行刑，以示懲儆。
三、沒收：扣案之粉塊狀檢品3 包（驗前合計毛重6.04公克、驗
    餘合計毛重6.02公克），經送驗結果確均檢出第一級毒品海
    洛因之成分，此有法務部調查局濫用藥物實驗室於107 年12
    月19日出具之調科壹字第10723030140 號鑑定書1 紙在卷可
    考，核屬毒品危害防制條例第2 條第2 項第1 款管制之第一
    級毒品，不問屬於犯人與否，應依毒品危害防制條例第18條
    第1 項前段規定宣告沒收銷燬；再因以現今所採行之鑑驗方
    式，包裝袋仍會殘留微量毒品而無法將之完全析離，應概認
    屬毒品之部分，一併予以沒收銷燬。至採樣化驗部分，既已
    驗畢用罄而滅失，自無庸再予宣告沒收銷燬。
據上論斷，應依刑事訴訟法第273 條之1 第1 項、第299 條第1
項前段，毒品危害防制條例第10條第1 項、第18條第1 項前段，
刑法第11條、第47條第1 項、第51條第5 款，判決如主文。
本案經檢察官吳佳美提起公訴，檢察官林弘捷到庭執行職務。
中　　華　　民　　國   108    年    6     月     5    日
                  刑事審查庭  法  官  陳品潔
以上正本證明與原本無異。
如不服本判決應於收受判決後10日內向本院提出上訴書狀，並應
敘述具體理由。其未敘述上訴理由者，應於上訴期間屆滿後20日
內向本院補提理由書(均須按他造當事人之人數附繕本)「切勿逕
送上級法院」。
                              書記官  姚承瑋
中　　華　　民　　國　 108　　年　　6 　　月　　6 　　日
附錄本案論罪科刑法條：
毒品危害防制條例第10條
施用第一級毒品者，處6月以上 5 年以下有期徒刑。
施用第二級毒品者，處3 年以下有期徒刑。